【裁判字號】    98,易,101
【裁判日期】    980828
【裁判案由】    妨害自由
【裁判全文】
臺灣新竹地方法院刑事判決              98年度易字第101號
公  訴  人  臺灣新竹地方法院檢察署檢察官
被      告  丁○○
上列被告因妨害自由案件，經檢察官提起公訴（98年度偵緝字第
112、113號），本院判決如下：
    主  文
丁○○犯強制罪，累犯，處有期徒刑月，如易科罰金，以銀元
佰元即新臺幣玖佰元折算壹日；又犯恐嚇危害安全罪，累犯，
處有期徒刑肆月，如易科罰金，以新臺幣壹仟元折算壹日。應執
行有期徒刑陸月，如易科罰金，以銀元佰元即新臺幣玖佰元折
算壹日。
被訴毀損部分不受理。
    事  實
一、丁○○（綽號阿勇）於民國94年間，因公共危險案件，經臺
    灣雲林地方法院以94年度虎交簡字第33號刑事簡易判決判處
    有期徒刑4月確定，於94年11月22日易科罰金執行完畢，詎
    其仍不知悔改。
二、緣丁○○之同居女友曾明女（起訴書誤載為劉曾明）於94年
    間，為籌措丁○○因案執行易科罰金之款項，向丁○○之友
    人甲○○商借新台幣（下同）7萬元迄未償還。丁○○於95
    年3月19日晚上6時30分許，與不知情之曾明女及另1名真實
    姓名不詳，年約50歲，身材適中，綽號「所長」之成年男子
    ，駕駛曾明女所有之車號7022-LE號自小客車，至甲○○位
    於新竹市○○區○○路6段779號住處，因尋訪甲○○未果，
    即將上開自小客車停放在甲○○住家前約200公尺處之空地
    上等候甲○○，嗣於同日晚上7時30分許，丁○○見甲○○
    欲返家而行經該處，隨即下車以雙手拉住甲○○上衣領口，
    將甲○○強行推入上開自小客車右後座內，以此強暴方式使
    甲○○行無義務之事，並將甲○○帶至新竹市○○區○○路
    某小吃店及苗栗縣竹南鎮某小吃店飲酒後，嗣於同日晚上10
    時30分許，將甲○○送回其住處。
三、丁○○於95年11月5日下午3時許，在新竹市○○○路221號
    華淵電機公司守衛室，與戊○○、己○○聊天，嗣因薪資問
    題與戊○○發生爭執。丁○○於同日下午3時50分許，駕駛
    車號7022-LE號自小客車行經丙○○位於新竹市○○區○○
    路2段51巷8號住處前，因見戊○○所駕駛之車號LQ-8396號
    自小貨車停放該處，竟基於毀損之犯意，下車持棍棒將戊○○所有之上開自小貨車擋風玻璃及兩側車窗均打破，致令不
    堪使用（丁○○所涉毀損犯行，業據戊○○具狀撤回告訴，
    詳後述），戊○○及其前妻己○○因見丁○○持棍棒砸毀戊○○所駕駛之上開自小貨車車窗玻璃，表明欲報警處理，丁○○竟另行基於恐嚇之犯意，向戊○○、己○○恫稱：敢報
    警就殺你全家等語，以此加害生命、身體之事，恐嚇戊○○
    、己○○，使戊○○及己○○心生畏懼，足以危害其安全。
四、案經戊○○訴請新竹市警察局第三分局報請臺灣新竹地方法
    院檢察署檢察官偵查起訴。
    理  由
甲、有罪部分：
壹、證據能力部分：
    按被告以外之人於審判外之言詞或書面陳述，除法律另有規
    定者外，不得作為證據，刑事訴訟法第159條第1項固有明文
    規定。又被告以外之人於審判外之陳述，雖不符刑事訴訟法
    第159條之1至之4之規定，惟經當事人於審判程序同意作為
    證據，法院審酌該言詞陳述或書面陳述作成時之情況，認為
    適當者，亦得為證據，復為同法第159條之5第1項所明定。
    本案證人甲○○、乙○○於警、偵訊中，證人丙○○於警詢
    時，證人戊○○、己○○於偵查中所為之陳述，業經被告同
    意援引作為證據，本院審酌後亦認為適當，故其等於審判外
    之陳述，自得作為本案之證據。另本案認定事實所引用之文
    書證據，並無證據證明係公務員違背法定程序所取得，亦無
    刑事訴訟法第159條之4之顯有不可信之情況與不得作為證據
    之情形，自應認有證據能力，此合先敘明。
貳、實體部分：
一、訊據被告丁○○固坦認有於前揭時間，駕車載走被害人甲○○，及持棍棒將告訴人戊○○所駕駛之自小貨車擋風玻璃、
    車窗打破等事實，惟矢口否認有何強制、恐嚇等犯行。辯稱
    ：伊是去問被害人甲○○其女友曾明女還款一事，被害人甲○○說他喝醉了，伊好意載被害人甲○○去路邊攤吃小吃、
    喝酒，也有講好1個月要還被害人甲○○5千元，並沒有用雙
    手拉住被害人甲○○、推被害人甲○○上車，當天只有伊和
    其女友曾明女在車上，沒有另外1名男子；另伊只有打破告
    訴人戊○○之車窗玻璃，並沒有講話恐嚇告訴人戊○○及被
    害人己○○云云。惟查：
(一)、上開事實欄二部分，業據被害人甲○○於警詢時指訴：當時
    伊在走路回家的路上當伊走到伊住家門口時，被告突然從車
    號7022-LE的轎車上下來，走到伊面前用手拉住伊的前衣領
    並說：走跟我走，強行將伊推到轎車上後就把伊載走了，被
    告是強行把伊硬推上車的並不是伊自願的，曾明女當時是坐
    在車號7022-LE的轎車上的前方乘客座，另一名年籍不詳的
    男子當時是坐在車號7022-LE的轎車上的後座，只有被告1人
    強行把伊推上車的等情明確（見96年度偵字第1772號偵查卷
    【下稱偵字第1772號偵查卷】第6頁），核與證人即被害人
    甲○○之女李儒卿於警詢時證述：95年3月19日晚上6時30分
    許，自稱綽號阿勇的男子突然到伊住家敲門問伊父親是否有
    在家中，伊告訴他父親出門還沒有回來，他就離開走到停在
    伊家對面的1部車號7022-LE的黑色轎車上，且該轎車沒有離
    去一直停放在伊家對面的路旁，於95年3月19日晚上7時30分
    許，綽號阿勇的男子又到伊家敲門詢問伊父親是否有回來，
    就在交談的過程中阿勇突然說：回來了回來了，伊就見到伊
    父親走路回來，綽號阿勇的男子就走到伊父親的身旁，用手
    抓住伊父親的衣領口，把伊父親推到7022-LE的黑色轎車上
    強行載走，是由綽號阿勇的男子1個人將伊父親推上車的，
    其自小客車前方乘客座坐著1名年約40歲，身材微胖的女子
    ，後座則坐著另1名年約50歲，身材適中的男子等情節大致
    相符（見偵字第1772號偵查卷第9、10頁），參以被告自承
    尋訪被害人甲○○係為商討證人曾明女向被害人甲○○借款
    一事，其既已至被害人甲○○住處等待被害人甲○○返家，
    自可俟被害人甲○○返家時，與其在住處門口商談即可，何
    須大費周章將被害人甲○○以自小客車載往他處，顯與情理
    有違，況被告於本院行準備程序時供述：「在公車站牌遇到
    被害人甲○○，請被害人甲○○上車載他去路邊攤吃小吃、
    喝酒，被害人甲○○說他在頭份喝很醉，後來不知道是他找
    我，還是我找他去竹南喝酒，我就又載他回家。」等語（見
    本院卷第16頁），若果係如此，被害人甲○○既已酒醉，又
    如何能與被告商談還款一事，進一步言，被告若有意與其洽
    談債務，理應擇日再行邀約，始符合常情，斷非逕將被害人
    甲○○載往他處繼續飲酒，被告所辯，實有悖於經驗法則，
    尚難採信。又被害人甲○○於案發當日晚上製作警詢筆錄時
    ，即已表明不想告被告等語，並於偵查中亦為上開表示（見
    偵字第1722號偵查卷第7頁、98年度偵緝字第113號偵查卷【
    下稱偵緝字第113號偵查卷】第40頁），是被害人甲○○亦
    無挾怨報復而為不實指訴之動機，被害人甲○○所為之指訴
    ，尚非無據，堪以採信。
(二)、證人李儒卿雖於偵查中及本院審理時證稱：被告係將被害人
    甲○○拉上車等語（見偵緝字第113號偵查卷第39頁，本院
    卷第84頁），與其於警詢時證述：被告係將被害人甲○○推
    上車等情稍有歧異，惟其關於被告有拉住被害人甲○○之衣
    領等重要情節所為之證詞，則與被害人甲○○之指訴互核一
    致，衡以案發迄今已逾3年半，人之記憶會隨時間之經過而
    逐漸模糊，此乃事理之常，且經檢察官與證人李儒卿確認之
    結果，證人李儒卿具結證述：以95年3月19日警詢時所述為
    準，作證時對於案發當日的事實有些忘記了，案發當時記得
    比較清楚等語（見本院卷第84頁反面），另參諸證人李儒卿
    係目擊被害人甲○○於返家途中突遭被告拉扯衣領，被害人
    甲○○並遭被告以自小客車載走後，隨即於同日晚上7時46
    分許至警局備案並製作筆錄一節，業據證人李儒卿於本院審
    理時具結在卷（見本院卷第84頁反面），並有新竹市警察局
    受理各類案件紀錄表、刑案報案處理系統詳細資料、新竹市
    警察局受理刑事案件報案三聯單各1紙附卷可稽（見偵字第1
    772號偵查卷第24至26頁），且證人李儒卿製作調查筆錄之
    起訖時間為95年3月19日晚上8時45分許起至同日晚上9時30
    分許止等情，亦為警製作證人李儒卿之調查筆錄時記載明確
    （見偵字第1772號偵查卷第8頁），是證人李儒卿當無憑空
    捏造故為構陷被告之理，又案發當時雖然天色昏暗，被告停
    放自小客車並強制被害人甲○○上車的地點固無照明設備，
    自被害人住處觀望，可能因鄰居搭蓋的停車棚而阻擋些許視
    線，此據證人李儒卿證述在卷（見本院卷第85頁），惟該處
    距離被害人甲○○住處甚近，僅約200公尺，且被害人甲○○住家旁邊有路燈，鄰居蓋的停車棚不會影響證人李儒卿看
    到的情形等情，亦據證人李儒卿指證明確（見本院卷第84至
    86頁），證人李儒卿既已明確證述當日目擊被害人甲○○遭
    被告強制帶上車之經過，案發當日之天候、案發地點之遮蔽
    物等，均無從影響證人李儒卿證詞之憑信性。況證人李儒卿
    於案發前並未見過與被告同行之證人曾明女一節，除據被告
    自承在卷（見本院卷第48頁），並經證人李儒卿確認屬實（
    見本院卷第85頁反面），觀諸證人李儒卿於警詢時所描述案
    發當日與被告同行女子之特徵為年約40歲、身材微胖等情（
    見偵字第1772號偵查卷第9頁），與證人曾明女於本院審理
    時自承：係56年生，身高158公分、體重75公斤等身形年齡
    均相符合（見本院卷第49、59頁），並有本院當庭拍攝之證
    人曾明女之照片2幀在卷供參（見本院卷第79頁）。益徵證
    人李儒卿之證言當非虛偽杜撰，應堪採信。是被告辯稱：沒
    有強制被害人甲○○上車云云，殊難憑採。
(三)、證人曾明女固於本院審理時證稱：被告沒有下車，被告在車
    上叫被害人甲○○上車，被害人甲○○自己上車，沒有人拉
    他推他或扶他等語（見本院卷第53頁），不啻與被告供稱：
    係開車門讓被害人甲○○上車，怕被害人甲○○的頭碰到車
    頂，還用手幫被害人甲○○扶著等情不符（見本院卷第44、
    89頁反面），且證人曾明女就是否曾經因向被害人甲○○借
    款一事去被害人甲○○住處找被害人甲○○一節，於本院審
    理交互詰問檢察官行主詰問時閃爍其詞（見本院卷第50、51
    頁），嗣經檢察官與證人曾明女確認曾經與被告一起去過被
    害人甲○○住處後，證人曾明女復就有無遇到被害人甲○○
    等情，前後證詞不一，先稱：有為了向被害人甲○○借錢的
    事情去被害人甲○○住處1次，但是被害人甲○○不在，伊
    和被告就開車回家了，那1次沒有遇到被害人甲○○等語（
    見本院卷第51頁），後改稱：同1天是在新竹市區○○路上
    遇到被害人甲○○，在縱貫路上，不是在被害人甲○○家附
    近等語（見本院卷第52頁），是證人曾明女之證詞，顯有迴
    護偏袒被告而避重就輕之虞，尚難採為對被告有利之認定。
    又被告與證人曾明女復均證稱：當日只有被告與證人曾明女
    至被害人甲○○住處，並沒有其他人云云（見本院卷第16、
    43、45、53、55頁），惟被害人甲○○與證人李儒卿均證述
    ：當日與被告同行者除證人曾明女外，尚有1名真實姓名、
    年籍不詳之成年男子，該姓名、年籍不詳之男子是坐在自小
    客車後座，只有被告1人強行將被害人甲○○推上車等語（
    見偵字第1772號偵查卷第6、7、9頁，偵緝字第113號偵查卷
    第40頁），是被害人甲○○、證人李儒卿已明確證述尚有另
    1名與被告同車之男子，且均未指明該不詳姓名之男子有何
    不法行為，其等2人上開證詞，即無誣指虛構之動機，堪以
    採信，況證人曾明女之證詞既有如上之瑕疵可指，憑信性即
    屬有疑，不得作為對被告有利之認定。是案發當日與被告同
    行者，除證人曾明女外，尚有另1名真實姓名、年籍不詳之
    成年男子一節，亦足堪認定。
(四)、按刑法第304條之強暴、脅迫，只以所用之強脅手段足以妨
    害他人行使權利，或足使他人行無義務之事為已足，並非以
    被害人之自由完全受其壓制為必要，最高法院28年上字第36
    50號判例意旨參照。查被害人甲○○於警詢時指訴：因為伊
    年紀已大且被告是強制將伊推上車，所以伊根本沒有力氣也
    來不及反抗等語（見偵字第1722號偵查卷第6頁），是被害
    人甲○○於案發時係年近6旬之老翁，在走路返家之途中毫
    無預警突遭被告帶上自小客車，被告所為，堪認已迫使被害
    人甲○○行無義務之事，至屬明確。
(五)、前揭事實欄三部分，業據證人戊○○、己○○於偵查中隔離
    訊問時結證明確（見98年度偵緝字第112號偵查卷【下稱偵
    緝字第112號偵查卷】第19、20頁），證人戊○○並於本院
    審理時具結證述：「我從牛埔南路開到丙○○住處大約半個
    小時，一到沒有多久，大概兩分鐘，丁○○就拿鐵棒敲我車
    子玻璃，他先拿鐵棒敲破我車前的擋風玻璃、之後再敲左右
    兩側、車窗後視鏡的玻璃，警察有照片。之後他就要拉我下
    車、繼續打我，我說我要報警，他說你敢報警，我要殺你。
    然後我就不敢報警，...。我下車跑了一半的路時，丁○○
    對車外的己○○說妳如果敢去報警，我就殺妳。」等語（見
    本院卷第62頁），互核與證人己○○於本院審理行交互詰問
    時結證：「那時候我們剛到一下子，丙○○出來，我就下車
    把位子讓給丙○○坐，一下子沒有十分鐘丁○○就過來，拿
    鐵棍砸我前夫（指證人戊○○）車子的擋風玻璃、兩邊後視
    鏡，我說我要去報警，他說妳敢去報警，我就要殺妳。」、
    「（丁○○恐嚇妳說如果妳報警就要殺妳全家的時候，戊○○那時候在那裡？）戊○○正在跑去要去丙○○家藏起來。
    」、「（妳剛回答檢察官說丁○○也有恐嚇戊○○，是什麼
    時候？）在丁○○打完玻璃的時候要打戊○○時，就一直罵
    一直罵，戊○○才跑去躲起來。」等情一致（見本院卷第66
    、68頁）。
(六)、又被告於案發前約1小時，曾因薪資問題而與告訴人戊○○
    發生口角爭執一節，除據被告自承在卷（見本院卷第46頁）
    ，核與告訴人戊○○、證人己○○證述情節互核相符（見本
    院卷第61、66頁），參以證人丙○○於警詢時證稱：「昨日
    （即95年11月5日）約15時40分許我朋友戊○○忽然間打電
    話給我說他與被告發生口角之事，並於15時50分與他前妻己○○至新竹市○○區○○里○○路○段51巷8號前來找我聊天
    ，然後我因為腳痛不能在外站久，所以戊○○就叫我說直接
    上他的自小客車LQ-8396號上聊天，聊不到幾分鐘就發現丁○○用鐵棒朝戊○○所駕駛之自小客車LQ-8396號前擋風玻
    璃用力敲打，之後又繼續朝該車子左右側前門玻璃砸毀玻璃
    ，然後我就因為害怕趕快跑到屋裡躲起來，等我出來後丁○○就跑掉沒看到人了，之後我就報案警察來了也沒看到丁○○在場了。」等語（見96年度偵字第1320號偵查卷【下稱偵
    字第1320號偵查卷】第9、10頁），證人丙○○並於本院審
    理時具結證述：「忽然間砸下去你不會怕嗎？」等語（見本
    院卷第73頁），另觀諸卷附車號LQ-8396號自小貨車照片（
    見偵字第1320號偵查卷第12頁），前擋風玻璃左側有兩處敲
    擊點，碎裂痕跡朝周圍大面積擴散，顯見被告當時應係處於
    情緒激動盛怒之狀態，而被告既已採取上開毀損他人物品之
    方式宣洩情緒，則被告在激動之餘以言語恐嚇告訴人戊○○
    、證人己○○，衡情亦非無可能，況告訴人戊○○已表明不
    欲追究被告毀損罪責，且願意撤回告訴，此有告訴人出具之
    刑事聲請妨害自由撤銷狀1紙附卷可稽（見本院98年度審易
    字第138號卷第24、25頁），並經本院以公務電話確認無訛
    ，有公務電話紀錄表供參（見本院98年度審易字第138號卷
    第28頁、本院卷第20頁），告訴人戊○○亦無故為構陷被告
    而為虛偽陳述之動機。從而，告訴人戊○○、證人己○○之
    證詞，應堪採信，而得作為對被告不利之認定。
(七)、證人曾明女固於本院審理時證稱：有看到被告拿1個木棒，
    後來就自己去旁邊逛，其他的伊就不知道，走了半個鐘頭才
    回來，沒有看到被告拿棍棒將告訴人戊○○的車上玻璃敲破
    等語（見本院卷第55、57頁），惟此不啻與被告供述：打破
    告訴人戊○○車窗玻璃時，證人曾明女坐在伊開的車子副駕
    駛座，當時證人曾明女就坐在車上，有看到伊敲玻璃的情形
    ，證人曾明女從頭到尾沒有下車等情（見本院卷第46、47頁
    ）互為扞格，亦與證人丙○○於本院審理時證述：過程中證
    人曾明女在被告的車子裡面等語（見本院卷第73頁）不相符
    合，證人曾明女之證詞，尚難採為對被告有利之認定。
(八)、證人丙○○於本院審理時具結證述：當時伊在告訴人戊○○
    的廂型車內，坐在副駕駛座，還沒講幾句話，一下子就有東
    西砸駕駛座前面的擋風玻璃，當時伊還不知道是誰砸，伊下
    車時腳就被玻璃刺到，抬頭看才知道是被告，因為伊的腳很
    痛，就走回家，後來發生什麼事伊也不知道，並沒有看到被
    告與告訴人戊○○、證人己○○講話，是伊先走進去家裡，
    告訴人戊○○才進來伊家的，伊雖然在被告砸告訴人戊○○
    車窗玻璃時有在場，但是真的沒有聽到被告和告訴人戊○○
    、證人己○○講什麼，伊進車內只有幾分鐘，就聽到碰一聲
    等語（見本院卷第69至72頁），雖未明確指證被告有以言語
    恫嚇告訴人戊○○、證人己○○之舉，惟亦與被告供稱：打
    破告訴人戊○○車窗玻璃時，證人丙○○站在門口，證人丙○○在整個過程中，從頭到尾都站在她家門口沒有離開等情
    不相符合（見本院卷第46、47頁），衡以證人丙○○認識被
    告逾10年，此據證人丙○○證述在卷（見本院卷第69頁），
    證人丙○○或礙於親誼或為免徒增己身困擾，其所為上開證
    言難免有所保留，此乃人情之常，其證詞亦不足以為對被告
    有利之認定。
(九)、至證人丙○○在告訴人戊○○之自小貨車上聊天時、證人己○○係在車內後座或站在車外一節，證人戊○○、己○○於
    本院審理時具結證述：證人己○○在自小貨車副駕駛座的車
    外等語（見本院卷第62、66頁），與證人丙○○於本院審理
    時結證稱：證人己○○係坐在自小貨車的後座等情固有不同
    （見本院卷第69頁），惟此應係證人等之記憶有誤所致，證
    人丙○○之證詞既無法作為對被告有利之認定，上開與案情
    無重要關係細節部分之歧異，實與本院認定被告是否構成本
    案恐嚇犯行要屬無涉，併予說明之。
(十)、按刑法第305條之恐嚇罪，係指以將來加害生命、身體、自
    由、名譽、財產之事，恐嚇他人致生危害於安全者而言，又
    所謂恐嚇，指凡一切言語、舉動足以使人生畏怖心者均屬之
    ，而該言語或舉動是否足以使他人生畏怖心，應依社會一般
    觀念衡量之，觀諸被告以言語恐嚇之內容，提及將加害告訴
    人戊○○、證人己○○及其等家人之生命、身體等情。是衡
    之社會一般觀念，其恐嚇之內容，已足使與其對話者因此心
    生畏怖；復參酌證人己○○於本院審理時明確指訴聽到被告
    恐嚇說要殺伊全家，當然會害怕等語（見本院卷第67頁），
    是告訴人戊○○、證人己○○對其生命、身體危險深感不安
    ，顯而易見，堪認均已達於危害安全之程度，至屬明確。
(十一)、此外，復有被害人甲○○指認被告及證人曾明女之口卡片、
    告訴人戊○○、證人李儒卿、己○○指認被告之口卡片、車
    籍作業系統-查詢認可資料、現場照片、新竹市警察局受理
    各類案件紀錄表、刑案報案處理系統詳細資料、新竹市警察
    局受理刑事案件報案三聯單等存卷可查（見偵字第1772號卷
    第11至16、28頁，偵字第1320號偵查卷第11至14、23至25頁
    ）。綜核上情，本案事證明確，被告強制、恐嚇犯行，均堪
    以認定，應予依法論科。
二、按行為後法律有變更者，適用行為時之法律。但行為後之法
    律有利於行為人者，適用最有利於行為人之法律；刑法第2
    條第1項定有明文。又法律變更比較時應就罪刑有關之共犯
    、未遂犯、連續犯、牽連犯、結合犯以及累犯加重、自首減
    輕、暨其他法定加減原因、與加減例等一切情形，綜其全部
    之結果，而為比較，再適用最有利於行為人之法律處斷，最
    高法院24年上字第4634號、27年上字第2615號判例可供參考
    。查被告於事實欄二之行為後，刑法第33條第5款關於罰金
    之最低數額、第41條關於易科罰金、第47條關於累犯及第51
    條第5款數罪併罰定應執行刑之規定，均於94年2月2日修正
    公布，並於95年7月1日起施行。茲就上開規定比較適用如下
    ：
(一)、就罰金最低數額部分：
    刑法第33條第5款原規定：「罰金：一元以上。」，而刑法
    分則編各罪所定罰金之貨幣單位原為銀元，依現行法規所定
    貨幣單位折算新臺幣條例規定，銀元1元折算新臺幣3元，則
    修正前罰金最低數額應為新臺幣3元。刑法第33條第5款修正
    後改為：「罰金：新台幣一千元以上，以百元計算之。」，
    修正後罰金最低數額變更為新臺幣1千元，比較修正前、後
    之規定，修正後刑法第33條第5款所定罰金之最低數額，較
    修正前提高，自以修正前刑法第33條第5款之規定有利於被
    告。
(二)、就易科罰金部分：
    修正前刑法第41條第1項規定：「犯最重本刑為五年以下有
    期徒刑以下之刑之罪，而受六個月以下有期徒刑或拘役之宣
    告，因身體、教育、職業、家庭之關係或其他正當事由，執
    行顯有困難者，得以一元以上三元以下折算一日，易科罰金
    。但確因不執行所宣告之刑，難收矯正之效，或難以維持法
    秩序者，不在此限。」，又行為人行為時之易科罰金折算標
    準，依修正前罰金罰鍰提高標準條例第2條前段（現已刪除
    ）規定，就其原定數額提高為100倍折算1日，則被告行為時
    之易科罰金折算標準，應以銀元300元折算1日，經折算為新
    臺幣後，應以新臺幣900元折算為1日。惟95年7月1日修正公
    布施行之刑法第41條第1項則規定：「犯最重本刑為五年以
    下有期徒刑以下之刑之罪，而受六個月以下有期徒刑或拘役
    之宣告者，得以新臺幣一千元、二千元或三千元折算一日，
    易科罰金。但確因不執行所宣告之刑，難收矯正之效，或難
    以維持法秩序者，不在此限。」，比較修法前後易科罰金之
    折算標準，以修正前之規定對被告有利。
(三)、累犯部分：
    修正前刑法第47條規定「受有期徒刑之執行完畢，或受無期
    徒刑或有期徒刑一部之執行而赦免後，五年以內再犯有期徒
    刑以上之罪者，為累犯，加重本刑至二分之一。」，修正後
    之刑法第47條第1項則規定：「受徒刑之執行完畢，或一部
    之執行而赦免後，五年以內故意再犯有期徒刑以上之罪者，
    為累犯，加重本刑至二分之一。」，換言之，若再犯之罪為
    「過失犯」，修正後之刑法第47條第1項則無累犯規定之適
    用，然依修正前刑法第47條之規定，過失犯亦可構成累犯，
    本件被告前受有期徒刑執行完畢，於5年以內再故意犯本件
    有期徒刑以上之罪，不論依修正前之刑法第47條，或修正後
    之刑法第47條第1項之規定，均構成累犯，新法並非較有利
    於被告，依刑法第2條第1項從舊從輕原則，應依修正前之刑
    法第47條論處。
(四)、宣告多數有期徒刑定應執行刑部分：
    刑法第51條第5款原規定：「數罪併罰，分別宣告其罪之刑
    ，依下列各款定其應執行者：五、宣告多數有期徒刑者，於
    各刑中之最長期以上，各刑合併之刑期以下，定其刑期。但
    不得逾20年。」。刑法修正後則規定：「數罪併罰，分別宣
    告其罪之刑，依下列各款定其應執行者：五、宣告多數有期
    徒刑者，於各刑中之最長期以上，各刑合併之刑期以下，定
    其刑期。但不得逾30年。」，是修正後經宣告多數有期徒刑
    者，最長得諭知執行有期徒刑30年之刑期，比較新舊法之結
    果，自以修正前刑法第51條第5款之規定對被告較為有利。
(五)、又被告事實欄三之恐嚇犯行，無論依修正前刑法第47條或修
    正後刑法第47條第1項之規定均構成累犯，即無有利或不利
    之情形，於刑法修正施行後法院為裁判時，無庸為新、舊法
    之比較。惟因就事實欄二所記載之強制犯行部分，仍應依刑
    法第2條第1項之規定為新、舊法之比較，綜合上開各條文修
    正前後之比較結果，罰金最低數額、易科罰金之折算標準及
    宣告多數有期徒刑定應執行刑之規定，以修正前之規定對被
    告較為有利，是依刑法第2條第1項前段之規定，並參考最高
    法院97年度第2次刑事庭會議決議，本件應整體適用行為時
    即修正前之刑法處斷。
三、核被告丁○○所為，事實欄二部分，係犯刑法第304條第1項
    之強制罪，事實欄三部分，係犯刑法第305條之恐嚇危害安
    全罪。被告以一言語恫嚇行為，同時恐嚇告訴人戊○○、被
    害人己○○等2人，觸犯構成要件不相同之罪名，為想像競
    合犯，應依刑法第55條之規定論以一罪。被告所犯上開2罪
    ，犯意各別，行為不同，應予分論併罰。又被告前因公共危
    險案件，經臺灣雲林地方法院以94年度虎交簡字第33號刑事
    簡易判決判處有期徒刑4月確定，於94年11月22日易科罰金
    執行完畢等情，有台灣高等法院被告前案紀錄表及台灣新竹
    地方法院檢察署刑案資料查註紀錄表等在卷為憑，其於有期
    徒刑執行完畢後，5年內再犯本件有期徒刑以上之2罪，均為
    累犯，應依修正前刑法第47條之規定各加重其刑。爰審酌被
    告不思以和平方式處理其同居人與被害人甲○○之債務糾紛
    ，竟以強拉被害人甲○○衣領之強暴方式，迫使被害人甲○○上車，造成被害人甲○○身心恐懼；又僅因薪資問題與告
    訴人戊○○產生嫌隙，即持棍棒砸毀告訴人戊○○之自小貨
    車車窗玻璃，並進而以言語恫嚇告訴人戊○○、被害人己○○，使告訴人戊○○、被害人己○○心生畏懼，實值非難，
    犯後猶否認犯行，飾詞卸責，耗費司法訴訟資源至鉅，態度
    難認良好，惟念及其並未對被害人甲○○、告訴人戊○○、
    被害人己○○為其他傷害身體之行為等一切情狀，分別量處
    如主文所示之刑，事實欄二部分，並依修正前刑法第41 條
    第1項前段之規定諭知易科罰金之折算標準，事實欄三部分
    ，依刑法第41條第1項前段之規定諭知易科罰金之折算標準
    。又按衡諸定執行刑之立法意旨，除為執行刑之方便，並係
    為受刑人之利益，自應依刑法第2條第1項但書規定，擇有利
    於受刑人之折算標準適用之，最高法院72年度第9次刑事庭
    會議決議（一）、84年度臺非字第452號裁判要旨參照，揆
    諸上開見解，被告所犯上開2罪，爰依修正前刑法第51條第5
    款之規定定其應執行之刑，並依修正前刑法第41條第1項前
    段之規定諭知易科罰金之折算標準。末按中華民國九十六年
    罪犯減刑條例施行前，經通緝而未於中華民國96年12月31日
    以前自動歸案接受偵查、審判或執行者，不得依本條例減刑
    ，中華民國九十六年罪犯減刑條例第5條定有明文，查本件
    被告犯行，其犯罪時間固均在96年4月24日前，惟被告於該
    條例96年7月16日施行前之96年3月15日為臺灣新竹地方法院
    檢察署發布通緝，迄98年1月25日始行緝獲，此有臺灣新竹
    地方法院檢察署96年3月15日竹檢威精緝字第0389號、96年3
    月19日竹檢威精緝字第0426號通緝書、98年2月3日竹檢國偵
    精銷字第149號撤銷通緝書等可考（見偵字第1722號偵查卷
    第39、40頁，偵字第1320號偵查卷第39頁，偵緝字第112號
    偵查卷第16頁，偵緝字第113號偵查卷第31頁），是被告本
    件犯行，不得依中華民國九十六年罪犯減刑條例第2條之規
    定予以減刑，附此敘明。
乙、公訴不受理部分：
一、公訴意旨略以：被告丁○○因薪資問題與告訴人戊○○有嫌
    隙，竟於95年11月5日下午3時50分許，在新竹市○○區○○
    路2段51巷8號前，持棍棒將告訴人戊○○所駕駛之車號LQ-8
    396號自用小貨車擋風玻璃及兩側車窗均打破，致令不堪使
    用，因認被告此部分涉有刑法第354條之毀損罪嫌等語。
二、按告訴乃論之罪，告訴人於第一審辯論終結前得撤回其告訴
    ，又告訴經撤回者，應諭知不受理之判決，刑事訴訟法第23
    8條第1項、第303條第3款分別定有明文。
三、查本件告訴人戊○○告訴被告毀損案件，公訴人認被告係觸
    犯刑法第354條之罪，依同法第357條之規定，須告訴乃論。
    茲因被告已與告訴人達成和解，告訴人並於98年5月8日具狀
    撤回告訴，此有告訴人出具之刑事聲請妨害自由撤銷狀1紙
    附卷可稽（見本院98年度審易字第138號卷第24、25頁），
    並經本院以公務電話確認無訛，有公務電話紀錄表供參（見
    本院98年度審易字第138號卷第28頁、本院卷第20頁），依
    照首開說明，被告所涉毀損罪嫌，應諭知不受理之判決。
據上論斷，應依刑事訴訟法第299條第1項前段、第303條第3款，
刑法第2條第1項前段、第304條第1項、第305條、第55條、第41
條第1項前段，修正前刑法第47條、第41條第1項前段、第51條第
5款，刑法施行法第1條之1第1項、第2項前段，廢止前罰金罰鍰
提高標準條例第2條，現行法規所定貨幣單位折算新臺幣條例第2
條，判決如主文。
本案經檢察官李秋梅到庭執行職務。
中    華    民    國    98    年    8    月    28     日
                  刑事第五庭  法  官  蔡欣怡
如不服本判決應於收受本判決後10日內向本院提出上訴書狀，上
訴書狀應敘述具體理由。上訴書狀未敘述上訴理由者，應於上訴
期間屆滿後20日內補提理由書狀於本院 (均須按他造當事人之人
數附繕本 )「切勿逕送上級法院」。
以上正本證明與原本無異。
中    華    民    國    98    年    8     月    28    日
                              書記官  劉怡芳
附錄本案論罪科刑法條全文：
刑法第304條第1項
以強暴、脅迫使人行無義務之事或妨害人行使權利者，處3年以
下有期徒刑、拘役或3百元以下罰金。
刑法第305條
以加害生命、身體、自由、名譽、財產之事，恐嚇他人致生危害
於安全者，處2年以下有期徒刑、拘役或3百元以下罰金。


司法院資訊處製作；財團法人民間司法改革基金會備份。
